【裁判字號】    91,交易,208
【裁判日期】    920513
【裁判案由】    過失傷害
【裁判全文】
臺灣板橋地方法院刑事判決                        九十一年度交易字第二八號
    公  訴  人  臺灣板橋地方法院檢察署檢察官
    被      告  乙○○
    選任辯護人  魏千峰律師
                劉默容律師
                周滄賢律師
右列被告因過失傷害案件，經檢察官提起公訴（八十九年度偵字第一七六九九號），
本院判決如左：
    主  文
乙○○從事業務之人，因業務上之過失傷害人，處拘役伍拾玖日，如易科罰金，以參
佰元折算壹日。
    事  實
一、乙○○以駕駛計程車載客為業，為從事駕駛業務之人。其於民國（下同）八十九
    年九月十六日晚間駕駛車號Ｔ六－五二一號營業小客車，沿臺北縣板橋市○○路
    ○段由北往南方向行駛，同日晚間八時三十分許行至臺北縣板橋市○○路○段與
    站前路、光正街口，欲左轉站前路（站前路為單行道）時，應注意左轉彎車應暫
    停讓直行車先行，而當時天候為晴、夜間有照明、車道舖裝柏油、路面乾燥、無
    缺陷、無障礙物、視距良好，行車管制號誌正常，依其智識、能力，並無不能注
    意之情事，竟疏於注意，未禮讓沿臺北縣板橋市○○路由南向北直行之由庚○○
    騎乘車號ＰＷＢ－四八七號重型機車，適庚○○亦疏未注意車前狀況，致庚○○
    騎乘機車車頭部分，撞擊乙○○所駕駛之計程車右後方，造成庚○○人車倒地，
    因此受有頭部外傷、右眼緣瘀腫、左腕部、右肘部多處挫傷之普通傷害。
二、案經庚○○訴由臺北縣政府警察局板橋分局報請臺灣板橋地方法院檢察署檢察官
    偵查起訴。
    理  由
一、得心證之理由：
（一）、被告乙○○領有職業小型車駕駛執照，於車禍發生時駕駛計程車，業據被告
        供明在卷，並有駕駛執照影本一件及現場照片可佐。堪認被告為從事駕駛業
        務之人。
（二）、告訴人庚○○指訴：「當時我騎重機ＰＷＢ－四八七由文化路往北漢生西路
        方向行駛，突有一營小客Ｔ六－五二一急駛由文化路一段左轉站前路，因其
        ．．．左轉，致使我反應不及而與營小客Ｔ六－五二一發生碰撞」、「當時
        我行經至文化、站前路，．．．」、「重機ＰＷＢ－四八七車頭及避震器、
        行李箱、警示燈、導流板等嚴重損壞．．．」（詳參偵查卷第九頁八十九年
        九月十七日警詢筆錄）；「當晚八時三十分，我騎摩托車沿文化路一段往華
        江橋方向行駛，我騎在慢車道上，外側第二車道，騎到站前路口，我的號誌
        是綠燈，我就直接騎進站前路口，前方有一計程車突然左轉衝出，我剎車不
        及，我車子撞到對方右後行李箱，我撞到後人就飛出去，倒在文化路機車道
        上，我車子停在文化路與站前路口，靠近漢生西路，撞傷後我起來後，未看
        到肇事車輛，有一計程車在我後面，我問他是不是他撞的，他表示撞到我的
        車子已離開現場，．．．」、「．．．在站前路口是綠燈，我就直接騎過去
        」（詳參偵查卷第四十二頁、第四十三頁八十九年十月十八日訊問筆錄）；
        「．．．當特我的號誌是綠燈，而且我這個方向的號誌只有紅、綠、黃三個
        燈，當時我車子停在土地銀行對面的車道上，．．．我經過路口的時候是綠
        燈，並不是起步，我看到被告左轉就來不及了，當時我的前面都沒有車子。
        ．．．」（詳參本院九十一年六月十九日訊問筆錄）。是告訴人庚○○指證
        ：伊當時騎乘機車沿臺北縣板橋市○○路由南向北直行，途經文化路與站前
        路口時，因號誌為綠燈，故逕予直行，不料與被告駕駛之由文化路左轉站前
        路之計程車碰撞，而發生本件車禍。雖被告及辯護人指稱告訴人庚○○於車
        禍發生後，尚誤認證人甲○○為他造肇事人，足見告訴人庚○○所指不實；
        且告訴人庚○○提出書面報告，指明告訴人庚○○係右轉，非直行車云云。
        惟告訴人庚○○於車禍發生後頭部受有傷害，且因車禍過程心中產生之驚恐
        未定，以致無法立即分辨出現場情形，衡與常情相符，尚難以此遽認告訴人
        庚○○指證不實。且下列理由一（三）證人甲○○、（四）證人己○○之證
        言，均證明告訴人庚○○為直行車輛，因此，被告與辯護人所辯上情與事實
        有違。
（三）、目擊證人甲○○證言：「重機ＰＷＢ－四八七是直行文化路一段往華江橋方
        向（北上），營小客Ｔ六－五二一是文化路一段左轉站前路方向（南下）」
        、「營小客Ｔ六－五二一行經文化路口時，未減速，亦未行駛路面中心線時
        就突然左轉往站前路口，至（致）使行駛於機車道的重機ＰＷＢ－四八七號
    無法反應，機車撞到營小客右後輪上方的車身」、「我與機車ＰＷＢ－四八
        七是同向（北上）。當時我們的號誌是綠燈」（詳參偵查卷第十頁八十九年
        九月十六日警詢筆錄、第三十八頁八十九年九月二十五日警詢筆錄）；「當
        天我開Ｌ三－七四二號計程車，沿文化路往華江橋方向行駛，我在慢車道，
        最外側慢車道，看到庚○○在我前方，我在等紅綠燈，涂某待綠燈，就騎出
        去，就發生碰一聲，我看到乙○○車子左轉，與庚○○車子在路口擦撞，肇
        事後，庚○○倒地，我以自己車擋住後面車子，．．．」（詳參偵查卷第四
        十三頁八十九年十月十八日訊問筆錄）。是證人甲○○指證：被告自臺北縣
        板橋市○○路左轉站前路時，與綠燈沿臺北縣板橋市○○路南向北直行之告
        訴人庚○○騎乘機車，在路口擦撞，造成告訴人庚○○倒地受傷。雖其於審
        判外曾對被告言及警詢內容不實云云（詳參被告提出之八十九年九月二十二
        日錄音譯文），然其於嗣後即八十九年十月十八日檢察官訊問時，仍堅指上
        情，且與告訴人庚○○所述相符，自堪信其所證上揭內容屬實。雖證人甲○○經本院傳喚無著，再囑託戶籍地址之臺灣桃園地方法院訊問亦無著，而未
        能於審理時當庭證言，惟本院已盡調查之能事，被告與辯護人復未能提出證
        人甲○○其他住、居所地址，供本院傳喚，因此，被告與辯護人於本院審理
        時請求再行傳拘提證人甲○○，已無從調查，應予駁回，附此敘明。
（四）、證人即現場處理警察己○○到庭證言：「．．．我有到現場去處理車禍，當
        時我跟戊○○負責巡邏，當時我有看到整個車禍的過程，當時我在文化路上
        距離車禍地點大約一百公尺到一百五十公尺左右，我看到有一部計程車左轉
        ，摩托車直行撞在一起，車禍當時文化路方向是綠燈，．．．」（詳參本院
        九十一年八月十四日訊問筆錄）；對照證人甲○○於警詢時證言：「．．．
        此時有二名巡邏警員到場處理車禍，那二名警察是走路過來的」（詳參偵查
        卷第三十八頁八十九年九月二十五日警詢筆錄），倘證人己○○非處於車禍
        現場附近，豈會採取步行至車禍現場方式？足見證人己○○證言在車禍現場
        附近，親見車禍發生經過等語，堪予採信。況以告訴人庚○○因車禍而頭部
        受傷，證人甲○○發生車禍後，急於救護告訴人庚○○（詳參證人甲○○於
  八十九年九月二十五日警詢時證稱：「當車禍發生的那一刻，我的第一個念
        頭是救人第一，．．．」，對於車禍發生後間隔多少時間，證人己○○與警
        察戊○○方抵達現場處理一情，未必能正確記憶。辯護人徒以證人甲○○證
        言，對照告訴人庚○○指證案發經過數分鐘才有警員到場，或據告訴人庚○○通報後才有警察到場等語，認證人己○○證言不實，應非可採。
（五）、車禍發生後，於臺北縣板橋市○○路上斑馬線上長約○．七七公尺煞車痕，
        接續至被告停於臺北縣板橋市○○路車頭位置附近尚有長約一．三公尺之胎
        痕；而告訴人庚○○騎乘機車倒地造成刮地痕，自臺北縣板橋市○○路、站
        前路口南往北方向外側第二車道中，斷斷續續出現六公尺、四．八公尺及四
        ．二公尺，延伸至機車倒地位置，有道路交通事故調查報告表一件在卷可稽
        。以一般人體反應時間約一秒至一．三秒計算，對照被告車輛之煞車痕出現
        地點，顯見被告應在計程車抵達斑馬線前一秒至一．三秒前即已作剎車動作
        ，才會在斑馬線上產生煞車痕。而被告於警詢時自承：「我時速約三十公里
        」（詳參偵查卷第五頁八十九年九月十七日警詢筆錄），換算每秒行進約八
        ．三公尺，因此，被告駕駛計程車左轉可目視告訴人庚○○騎乘之機車，應
        在相當於臺北縣板橋市○○路南往北外側第二車道附近，正為告訴人騎乘機
        車行駛之車道，故被告辯稱：渠是計程車車頭抵達站前路斑馬線時，車尾右
        後方被告訴人庚○○騎乘機車撞擊，渠當時完全不知發生何事云云（詳參本
        院九十一年六月十九日訊問筆錄），及辯護人所稱：被告已完成左轉動作云
        云，皆非可採。又證人即現場處理警察丁○○到庭證言：「當時旁邊有摩托
        車，因為那裡有停摩托車的停車格，靠近被告計程車車頭的部分應該有摩托
        車，我當時我查看旁邊的摩托車，沒有看到有擦撞痕跡，．．．」（詳參本
        院九十一年七月十日訊問筆錄）；而被告駕駛之計程車靜止位置，車頭朝光
        正街，車輛距離站前路路邊為二．九公尺，計程車靜止位置右側之路邊有摩
        托車及腳踏車數輛，以車頭朝路邊方式停放，此觀諸現場照片（詳偵查卷第
        二十七頁照片）及上揭道路交通事故調查報告表即明。倘被告駕駛之計程車
        遭告訴人騎乘機車高速撞擊右後方行李箱，造成計程車旋轉一百八十度，則
        道路上應有強烈旋轉之輪胎痕，且扣除摩托車之車長及計程車旋轉半徑，緊
        臨路旁之摩托車或腳踏車，應有不同程度之擦撞痕。惟據照片及證人丁○○
        、己○○所證，未見及此，益證被告所辯；計程車旋轉一百八十度云云，與
        事實不符。而被告與辯護人雖認證人丁○○採證不確實，並未能提出車禍現
        場何處有輪胎痕、擦括痕或其他相臨車輛車損資料（其自繪之現場圖亦未繪
        出上揭資料）供本院參佐，自難信其所辯為真實。
（六）、又查，臺北縣板橋市○○路○段與站前路口號誌，於八十九年九月十六日晚
        間八時至九時間之時制計畫，文化路綠燈時段一○○秒、站前路綠燈時段為
        二十秒、黃燈三秒，全紅時段二秒，有臺北縣政府九十一年十月十五日北府
        交工字第○九一○五九九七一五號函及附件一件附卷可稽。因此被告辯稱：
        當時文化路上左轉專用燈亮起，渠才逕行左轉云云，顯與上揭事證有悖。證
        人己○○、丙○○證言：當時文化路上有左轉專用燈云云，應是記憶模糊所
        致，均非可採。因此，被告與告訴人庚○○面對文化路上之號誌，應是相同
        時相。故被告及辯護人主張告訴人庚○○闖越紅燈云云，與事實不符。至被
        告及辯護人請求函詢臺北縣政府交通局就板橋市○○路○段與站前路、光正
        街口之號誌，自八十九年九月至同年十二月底之時相運作情形，尤其是文化
        路一段與光正街口之號誌時相如何變化、八十九年九月份，板橋市○○路與
        新站路、新府路、站前路道路使用狀況、並至現場詢問附近居民，八十九年
        九月間文化路與光正街口之號誌時相如何變化，有無左轉專用燈云云。然上
        揭臺北縣政府函文及附件繪出文化路一段與光正街、站前路口，於八十九年
        九月十六日晚間八時至九時之時相，已如前述，被告駕車自文化路一段左轉
        站前路之號誌，包含於其中，且該路口號誌之前號時制計畫已無紀錄可查，
        亦有九十二年三月三十一日北府交工字第○九二○二二六二二一號函附卷可
        稽。因此，被告及辯護人請求就上揭事項再事函查，應無必要。況被告與辯
        護人並未就聲請傳訊附近何人作證，並表明證人姓名、地址等事項，故本院
        無從調查；而辯護人提出其與被告於九十年八月二十一日晚間十時三十分左
        右親至現場查看，確有左轉專用燈，且站前路為單行道，在文化路一段必須
        設有左轉專用燈云云，惟道路標線、號誌時有更新、變換，無從執此證明案
        發當時之號誌時相，即與現今相同，因此，本院認被告與辯護人請求調查上
        揭事項，核無必要，應予駁回。
（七）、當時天候為晴、夜間有照明、車道舖裝柏油、路面乾燥、無缺陷、無障礙物
        、視距良好，行車管制號誌正常，有道路交通事故調查報告表一件在卷可稽
        ；且證人甲○○亦證言：「（當時雙方是否有開大燈？．．．）有開大燈，
        現場視線良好，道路路面乾燥、道路良好，沒有障礙物」（詳參偵查卷第十
        頁八十九年九月十六日警詢筆錄）；被告身為職業計程車駕駛人，依其智識
        、能力，並無不能注意之情事，竟疏未注意自臺北縣板橋市○○路○段左轉
        站前路時，禮讓直行之告訴人庚○○騎乘機車，適告訴人庚○○同疏未注意
        車前狀況，致兩車碰撞，有臺灣省車輛行車事故覆議鑑定委員會九十年八月
        八日府覆議字第九○一三八八號函及所附之府覆議字第九○一三八八號覆議
        意見書一件在卷可稽。雖該鑑定意見所引之道路交通安全規則第九十四條第
        三項、第一○二條第一項第六款及道路交通管理處罰條例第四十八條第六款
        之規定，尚有不當（因文化路一段為雙向八車道，站前路為單向四車道，無
        中心處），惟結果與前揭事證相符，仍屬正確，堪予採信。足認被告駕車左
        轉未讓直行機車，確有過失。至臺灣省臺北縣區車輛行車事故鑑定委員會認
        告訴人庚○○駕駛重機車未依號燈指示行駛為肇事原因，然該鑑定所依據之
        基礎（即未依號誌行駛），與前揭理由一（六）之證據有悖，故不予採信。
（八）、告訴人庚○○因本件車禍受有頭部外傷、右眼緣瘀腫、左腕部、右肘部多處
        挫傷之普通傷害，有亞東紀念醫院八十九年九月十六日出具之甲種診斷證明
        書一件附卷可考。而被告駕車左轉，疏未禮讓直行告訴人庚○○機車，釀成
        車禍，致告訴人庚○○受傷，是被告過失行為，與告訴人庚○○受傷之間，
        具有相當因果關係。
（九）、被告乙○○供稱：當時渠駕Ｔ六－五二一計程車沿文化路往南方向行駛，我
        走內側車道，看到左轉專用綠燈，才逕行左轉，是告訴人庚○○以高速異常
        行駛而撞擊渠之計程車，渠無過失云云，且有證人丙○○於偵審中證言：伊
        見告訴人庚○○騎乘警用哈雷機車暫停於土地銀行對面之紅綠燈，於橫向行
        人穿越道行人號誌秒數自五秒跳至四秒時，告訴人庚○○突然自伊身旁衝出
        ，自內側車道以蛇行方式向右方斜斜向前衝去，緊接著伊綠燈，伊見告訴人
        庚○○前衝撞到被告駕駛左轉計程車之右後方，且被告計程車因此打轉，變
        成調頭云云，然此等供證皆與前開認定被告犯罪之積極證事證有違，無足可
        採。
（十）、辯護人認證人丁○○未依規定於車禍發生後，立即對告訴人庚○○實施酒測
        ，但以現場證人甲○○、被告，均未曾證言告訴人庚○○身上有任何酒味，
        辯護人任意推測告訴人庚○○酒醉駕車肇事，並無證據可佐；又辯護人質疑
        臺灣省行車事故覆議鑑定委員會之鑑定結果，認該鑑定意見「岐視」被告同
        業丙○○之證詞，惟該鑑定所憑之證據，包含同為計程車司機之證人甲○○
        之證言，因此，該鑑定意見並無特為偏頗情形（詳參前揭理由一（七）），
        辯護人指摘該鑑定結果因「岐視」計程車同業而不可採信，應有錯誤，併此
        敘明。
二、論罪科刑：按被告乙○○為計程車駕駛，為從事駕駛業務之人，因駕車過失致告
    訴人庚○○受傷，核其所為，係犯刑法第二百八十四條第二項前段之業務過失傷
    害罪。爰審酌被告過失程度、告訴人庚○○因此車禍受傷傷勢、告訴人庚○○對
    於本案車禍發生，與有過失，及被告犯罪後未能坦承全部犯行等一切情狀，量處
    如主文所示之刑，並諭知易科罰金之折算標準。
據上論斷，應依刑事訴訟法第二百九十九條第一項前段，刑法第二百八十四條第二項
前段、第四十一條第一項前段，罰金罰鍰提高標準條例第一條前段、第二條，判決如
主文。
本案經檢察官余若凡到庭執行職務
中    華    民    國      九十二      年      五      月      十三    日
                                      臺灣板橋地方法院交通法庭
                                          法  官  高    玉    舜
右正本證明與原本無異。
如不服本判決，應於判決送達後十日內，向本院提出上訴狀。
                                          書記官  田    世    杰
中    華    民    國      九十二      年      五      月      十四    日
附錄本案論罪科刑法條全文：
中華民國刑法第二百八十四條 (過失傷害罪)
因過失傷害人者，處六月以下有期徒刑、拘役或五百元以下罰金，致重傷者，處一年
以下有期徒刑、拘役或五百元以下罰金。
從事業務之人，因業務上之過失傷害人者，處一年以下有期徒刑、拘役或一千元以下
罰金，致重傷者，處三年以下有期徒刑、拘役或二千元以下罰金。


司法院資訊處製作；財團法人民間司法改革基金會備份。
